【裁判字號】    98,訴,3329
【裁判日期】    981221
【裁判案由】    毒品危害防制條例
【裁判全文】
臺灣板橋地方法院刑事判決              98年度訴字第3329號
公  訴  人  臺灣板橋地方法院檢察署檢察官
被      告  甲○○
                    之3
                    (另案於臺灣臺北監獄臺北分監執行)
上列被告因違反毒品危害防制條例案件，經檢察官提起公訴（98
年度毒偵字第5794號) ，被告於本院準備程序中就被訴事實為有
罪之陳述，經本院合議庭裁定由受命法官獨任進行簡式審判程序
，判決如下：
    主  文
甲○○施用第一級毒品，累犯，處有期徒刑柒月。又施用第二級
毒品，累犯，處有期徒刑肆月。應執行有期徒刑拾月。
    事  實
一、甲○○前因施用毒品案件，經臺灣臺中地方法院裁定送勒戒
    處所觀察、勒戒後，認無繼續施用毒品傾向，於民國92年12
    月5日執行完畢釋放出所，並經臺灣臺中地方法院檢察署檢
    察官以92年度毒偵字第3367號為不起訴之處分確定；又因竊
    盜案件，經該院以93年度易字第2115號判處有期徒刑1年6月
    確定；再因施用毒品案件，經該院以93年度訴字第1310號判
    處有期徒刑1年確定；上開二罪合併定應執行有期徒刑2年4
    月確定，於95年4月11日假釋出監並付保護管束，嗣於同年9
    月8 日假釋期滿未經撤銷視為執行完畢。詎仍不知悔改，明
    知海洛因、甲基安非他命分別為毒品危害防制條例第2 條第
    2 項第1 款、第2 款所規定之第一級、第二級毒品，依法不
    得施用，竟分別基於施用海洛因、甲基安非他命之犯意，於
    98 年7月8 日8 時許，在臺北縣板橋市○○路○ 段245 巷95
    號8 樓之3 ，先將海洛因摻水後放入針筒中，再注射入體內
    ，而施用海洛因，再將甲基安非他命放在玻璃球吸食器內，
    燒烤至產生白色煙霧後再吸食，而施用甲基安非他命。嗣經
    警於同日採集其尿液，鑑定結果呈嗎啡、可待因、甲基安非
    他命、安非他命陽性反應，始悉上情。
二、案經臺北市政府警察局大安分局移送臺灣板橋地方法院檢察
    署檢察官偵查後提起公訴。
    理  由
一、程序方面：按除被告所犯為死刑、無期徒刑、最輕本刑為3
    年以上有期徒刑之罪或高等法院管轄第一審案件者外，於第
    一次審判期日前之準備程序進行中，被告先就被訴事實為有
    罪之陳述時，審判長得告知被告簡式審判程序之旨，並聽取
    當事人、代理人、辯護人及輔佐人之意見後，裁定進行簡式
    審判程序，刑事訴訟法第273 條之1 第1 項定有明文。經核
    ，本件被告甲○○所犯係死刑、無期徒刑、最輕本刑為3 年
    以上有期徒刑以外之罪，其於準備程序中就被訴事實為有罪
    之陳述，經法官告知簡式審判程序之旨，並聽取公訴人、被
    告之意見後，本院爰依首揭規定，合議裁定由受命法官獨任
    進行簡式審判程序，合先敘明。
二、經查，上揭犯罪事實，業據被告於本院準備程序及審理時坦
    承不諱，而被告於98年7 月8 日為警所採尿液送臺灣檢驗科
    技股份有限公司檢驗結果，發現確有嗎啡、可待因、甲基安
    非他命陽性反應，有臺灣尖端先進生技醫藥股份有限公司98
    年7 月22日濫用藥物檢驗報告、臺北市政府警察局偵辦毒品
    案件尿液檢體委驗單各乙份在卷可憑。次查，該檢驗中心係
    先以酵素免疫分析法（ＥＩＡ）篩驗，其尿液中海洛因代謝
    物嗎啡、可待因、甲基安非他命濃度超出檢測範圍，再以氣
    相層析質譜儀分析法（ＧＣ／ＭＳ）確認；其檢驗方法係以
    「氣相層析儀」先將物質氣化後，再經分析管分離，由於各
    種物質之沸點及對管柱之吸附力不同，在經過檢測器（
    Detector）測定後，表現出不同之滯留時間（Retension
    time），以滯留時間來判斷係何種物質；再利用「質譜儀」
    為檢測器，將物質撞擊成碎片，記錄其質譜圖。因每個化合
    物之鍵結能力不同，故不同之物質會有其特定之質譜圖，因
    此在物質之判斷上有如指紋之鑑定，在理論上，扣除人為因
    素，其精確度已接近百分之百。被告於98年7 月8 日為警所
    採尿液送驗結果既有嗎啡、可待因、甲基安非他命之陽性反
    應，顯見被告供承其於98年7 月8 日上午8 時施用海洛因及
    甲基安非他命乙節非虛，足證被告自白應與事實相符，應予
    信實。
三、按施用第一、二級毒品為犯罪行為，毒品危害防制條例第10
    條定有處罰明文。故施用第一、二級毒品者，依前揭規定本
    應科以刑罰。惟基於刑事政策，對合於一定條件之施用者，
    則依同條例第20條、第23條之規定，施以觀察、勒戒及強制
    戒治之保安處分。又毒品危害防制條例於92年7 月9 日修正
    公布，自93年1 月9 日施行，其中第20條、第23條將施用毒
    品之刑事處遇程序，區分為「初犯」及「五年內再犯」、「
    五年後再犯」。依其立法理由之說明：「初犯」，經觀察、
    勒戒或強制戒治後，應為不起訴處分或不付審理之裁定；經
    觀察、勒戒或強制戒治執行完畢釋放後，「五年內再犯」者
    ，因其再犯率甚高，原實施之觀察、勒戒及強制戒治既已無
    法收其實效，爰依法追訴或裁定交付審理。至於經觀察、勒
    戒或強制戒治執行完畢釋放後，「五年後再犯」者，前所實
    施之觀察、勒戒或強制戒治已足以遮斷其施用毒品之毒癮，
    為期自新及協助其斷除毒癮，仍適用「初犯」規定，先經觀
    察、勒戒或強制戒治之程序。從而依修正後之規定，僅限於
    「初犯」及「五年後再犯」二種情形，始應先經觀察、勒戒
    或強制戒治程序。倘被告於五年內已再犯，經依法再為「保
    安處分」或「追訴處罰」者，縱其第三次（或第三次以上）
    再度施用毒品之時間，在初犯經觀察、勒戒或強制戒治執行
    完畢釋放五年以後，已不合於「五年後再犯」之規定，且因
    已於「五年內再犯」，顯見其再犯率甚高，原實施觀察、勒
    戒或強制戒治，已無法收其實效，即應依該條例第十條處罰
    （最高法院97年度第5 次刑事庭會議決議、98年度台非字第
    12號、第56號判決意旨參照）。查被告前因施用毒品案件，
    經臺灣臺中地方法院裁定送勒戒處所觀察、勒戒後，認無繼
    續施用毒品傾向，於92年12月5 日執行完畢釋放出所，並經
    臺灣臺中地方法院檢察署檢察官以92年度毒偵字第3367 號
    為不起訴之處分確定；再因施用毒品案件，經該院以93年度
    訴字第1310號判處有期徒刑1 年確定；有臺灣高等法院被告
    前案紀錄表附卷可憑，而被告既已於5 年內再犯施用毒品，
    顯見其再犯率甚高，原實施觀察、勒戒或強制戒治，已無法
    收其實效，揆諸前揭說明，仍應直接依該條例第10條處罰。
    綜上所述，本件罪證明確，被告犯行洵堪認定，應予依法論
    科。
四、按海洛因及甲基安非他命分別係毒品危害防制條例第2 條第
    2 項第1 款、第2 款所規定之第一級毒品及第二級毒品，故
    核被告所為，係犯該條例第10條第1 項之施用第一級毒品罪
    及同條第2 項之施用第二級毒品罪，其施用前持有海洛因、
    甲基安非他命之低度行為，應為施用之高度行為所吸收，不
    另論罪。被告所犯上開二罪，犯意有別，行為互殊，應予分
    論併罰。又被告前有如犯罪事實欄所載之論罪科刑執行情形
    ，有臺灣高等法院被告前案紀錄表附卷可憑，其於受徒刑執
    行完畢後5 年內，故意再犯本件有期徒刑以上之罪，為累犯
    ，均應依刑法第47條第1 項加重其刑。爰審酌被告前經觀察
    勒戒仍未能戒斷其施用毒品之惡習，惟其犯後坦承其過，態
    度良好，核施用毒品屬於自殘行為，犯罪手段尚屬輕微，及
    其犯罪動機、目的、生活狀況、智識程度、所生危害等一切
    情狀，分別量處如主文所示之刑，及定其應執行刑，以資懲
    儆。
據上論斷，應依刑事訴訟法第273 條之1 第1 項、第299 條第1
項前段，毒品危害防制條例第10條第1 項、第2 項，刑法第11條
前段、第47條第1 項、第51條第5 款，判決如主文。
本案經檢察官黃致中到庭執行職務。
中    華    民    國    98    年    12    月    21    日
                  刑事第十四庭  法  官  陳昭筠
以上正本證明與原本無異。
如不服本判決應於送達後10日內向本院提出上訴狀。
                                書記官  黃文儀
中    華    民    國    98    年    12    月    22    日
附錄本案論罪科刑法條全文
毒品危害防制條例第10條
施用第一級毒品者，處 6 月以上 5 年以下有期徒刑。
施用第二級毒品者，處 3 年以下有期徒刑。


司法院資訊處製作；財團法人民間司法改革基金會備份。
